臺灣板橋地方法院刑事判決　　　　　　　　　　　　　九十一年度訴字第四七號
　　公　訴　人　臺灣板橋地方法院檢察署檢察官
　　被　　　告　甲○○　男三十.
　　選任辯護人　蔡明熙律師
　　被　　　告　丙○○　男四十.
　　選任辯護人　陳建勳律師
右列被告因廢棄物清理法案件，經檢察官提起公訴（九十年度偵字第八一六三號），
本院判決如左：
    主  文
甲○○未領有廢棄物清除許可證，從事廢棄物貯存及清除，處有期徒刑壹年陸月，緩
刑肆年。
丙○○無罪。
    事  實
一、甲○○明知未依廢棄物清理法之規定，列明專業技術人員與清除工具、方法、設
    備及場所，向所屬地方機關申請核發許可證或核備文件，不得從事廢棄物之貯存
    、清除、處理業務，竟自九十年二月十五日之後某日起，未依法領取廢棄物清除
    處理許可證或核備文件，在其前於同年二月十五日向不知情之代理其他地主己○○、蘇侯斌之地主蘇武尚承租坐落臺北縣三峽鎮○○段溪南小段第四四二、四三
    五地號二筆土地，以及同地段第四三六之一地號即如附圖黃色所示（面積共計零
    點零一八七公頃）之土地上，按每輛十四噸卡車收取新臺幣（下同）五千元之費
    用，將建築廢棄物及其他一般廢棄物載運至該土地內傾倒貯存，再予轉運至不詳
    地點棄置之清除方式，從事廢棄物之貯存及清除業務。嗣於九十年四月二十七日
    （起訴書誤載為九十年四月二十二日，應予更正）上午十時四十分，以每車新台
    幣（下同）五百元之代價，同意由丙○○駕駛八Ｋ─二五五三號營業大貨車，自
    台北縣土城巿中央路四段三二一巷四十號載運其住處因重新裝潢拆除原裝潢所產
    生之木片、木屑等之建築廢棄物，前往上址傾倒，旋即為警當場查獲，始偵悉上
    情。
二、案經臺北縣政府警察局三峽分局報告暨行政院環境保護署移送臺灣板橋地方法院
    檢察署檢察官偵查起訴。
    理  由
甲、被告甲○○方面
一、訊據被告甲○○對於伊以每車新台幣（下同）五百元之代價，同意丙○○，傾倒
    建築廢棄物而為警查獲乙節固供承不諱，惟矢口否認有何違反廢棄物清理法之犯
    行，辯稱：在上址之廢棄物係伊以一車每日三百元之代價，讓人暫時放置二天，
    故伊僅係收受他人暫時停放車輛之費用，至於廢棄物何人清理載走，伊則不清楚
    ，故伊係在不清楚現行法令規章之情形下觸法，並非故意為之云云。經查：
  (1)右揭被告甲○○於九十年四月二十七日上午十時四十分，以每車五百元之代價，
    同意由丙○○駕駛八Ｋ─二五五三號營業大貨車，自台北縣土城巿中央路四段三
    二一巷四十號載運其住處因重新裝潢拆除原裝潢所產生之建築廢棄物木片，前往
    上址傾倒等情，業據被告甲○○坦承不諱，核與被告丙○○供述；證人即在現場
    查獲之警員丁○○、戊○○證述情節相符，復有現場照片二十二幀、行政院環境
    保護署廢棄物稽查紀錄乙件附卷附卷可稽。
  (2)次查，被告甲○○租用上址土地，供己及他人載運及傾倒拆除建築物所產生之建
    築廢棄物及其他廢棄物乙節，業據被告甲○○於警訊時供稱：「（問：該場內之
    廢棄物來源為何？其種類為何？收受廢棄物如何計算？）廢棄物有時是在路邊撿
    的，或是一般建築工地廢棄物業者通知我來載，場內廢棄物種類很多，有廢木材
    、廢布、建築廢棄物及廢印刷電路板等，費用計算是以車為單位，一車均以新台
    幣伍佰元計算。」；於偵查中供述：「（問：是否有在今年二月間向他人承租三
    峽鎮○○段○○段土地兩筆供他人傾倒廢棄物？）有。」，核與在本院審理時供
    稱：「（問：為何要載東西過去？）是我從別的地方載來的。」、「（問：載那
    些東西是否有付費給你？）是包商付給我錢。」、「（問：載過那些東西？）木
    材及垃圾。」、「（問：載廢棄物如何算錢？）十四噸一台車五千元，還有一位
    司機。」等語（見九十一年四月八日訊問筆錄），除報酬之計算，先後供述不一
    外，其餘大致相符，復據證人即在現場查獲之警員丁○○分別於偵查中及本院審
    理時；證人戊○○於本院審理時到庭結證屬實，並有行政院環境保護署廢棄物稽
    查紀錄乙件、現場照片共二十二幀、土地所有權狀影本、租賃契約書影本各一件
    、土地登記簿謄本三件在卷可稽，及印刷電路板一片扣案可資佐證。且本院核閱
    偵查卷附之現場照片，查獲當時現場堆置之廢棄物除扣案之印刷電路板外，尚有
    木片等建築廢棄物。
  (3)又被告甲○○在上址堆放廢棄物之位置，業經本院於九十一年八月九日囑託台北
    縣樹林地政事務所派員會同前往現場履勘屬實，並由被告指明堆放廢棄物之位置
    及範圍明確，製有勘驗筆錄及土地複丈成果圖各乙份在卷可按。衡情被告甲○○
    絕不可能在無任何利益之情況下，甘冒觸犯刑章之危險，為他人從事廢棄物之處
    理業務。又被告甲○○之兄乙○○明知未依廢棄物清理法之規定，列明專業技術
    人員與清除工具、方法、設備及場所，向所屬地方機關申請核發許可證或核備文
    件，不得從事廢棄物之貯存、清除、處理業務，竟仍自八十八年十月間之某日起
    ，未依法領取廢棄物清除處理許可證或核備文件，在其前於同年八月間，向不知
    情之地主己○○（其違反廢棄物清理法部分，另由公訴人於他案為不起訴處分確
    定）承租原欲作為停車場使用，坐落臺北縣三峽鎮○○段溪南小段第四四二、四
    三五地號二筆土地，以及同地段第四三六之一地號土地上，按每輛三．五噸卡車
    收取一千元之費用，將建築廢棄物載運至該土地內傾倒貯存，再予轉運至三義棄
    置之清除方式，從事廢棄物之貯存及清除業務等違反廢棄物清理法（舊法）第二
    十二條第二項第四款之規定，經本院八十九年度訴字第一四一五號刑事判決判處
    乙○○未領有廢棄物清除許可證，從事廢棄物貯存及清除，處有期徒刑一年四月
    ，緩刑三年確定，有該刑事判決、臺灣高等法院檢察署刑案記錄簡覆表各一份附
    卷可參，自可推認被告甲○○對於「未依廢棄物清理法規定領有廢棄物處理許可
    文件，不得從事廢棄物處理業務」一節應知之甚明，是以被告甲○○上開辯解，
    顯係圖卸之詞，不足採信。本件事證明確，被告甲○○之犯行，應可認定。
二、按本法所稱廢棄物，分左列二種：一、一般廢棄物：垃圾、糞尿、動物屍體或其
    他非事業機構所產生足以污染環境之固體或液體廢棄物；二、事業廢棄物：(一)有
    害事業廢棄物：由事業機構所產生具有毒性、危險性，其濃度或數量足以影響人
    體健康或污染環境之廢棄物。(二)一般事業廢棄物：由事業機構所產生有害事業廢
    棄物以外之廢棄物；從事廢棄物清除、處理業務者，應向直轄市、縣（市）主管
    機關或中央主管機關委託之機關申請核發公民營廢棄物清除處理機構許可文件後
    ，始得受託清除、處理廢棄物業務，廢棄物清理法第二條第一項、第四十一條第
    一項定有明文。復按營建廢棄土包含建築工程、公共工程及建築物拆除工程施工
    所產生之剩餘土石方、磚瓦、混凝土塊，為有用資源，非屬廢棄物範圍，依照內
    政部營建署組織條例、營建廢棄土處理方案規定及八十年行政院環保小組工作會
    報討論結論，其主管機關為內政部營建署，至於因施工所附帶產生之金屬屑、玻
    璃碎片、塑膠類、木屑、竹片、紙屑、瀝清等廢棄物，則屬於一般事業廢棄物，
    始依廢棄物清理法規定，由行政院環保署主管，此經行政院八十六年十二月三十
    一日臺八十六內字第五二一０九號函釋在案。再按「貯存」係指事業廢棄物於清
    除、處理前，放置於特定地點或貯存容器、設施內之行為；「清除」係指事業廢
    棄物之收集、運輸行為；「處理」係指（一）中間處理：指事業廢棄物在最終處
    置前，以物理、化學、生物、熱處理或其他處理方法，改變其物理、化學、生物
    特性或成分，達成分離、減積、去毒、固化或安定之行為。（二）最終處置：指
    衛生掩埋、封閉掩埋、安定掩埋或海洋棄置事業廢棄物之行為；建築廢棄物係指
    營建或拆除建築物或其他工程所產生之廢棄物；其清除方法，由直轄市或縣（市
    ）主管機關另定之，事業廢棄物貯存清除處理方法及設施標準第二條第一、二、
    三、六款及第二十一條亦定有明文。
三、被告甲○○明知未依廢棄物清理法規定領有廢棄物處理許可文件，不得從事廢棄
    物清理法第四十一條第一項規定，其竟違反該規定，從事廢棄物之貯存、清除，
    應依同法第四十六條第一項第四款之規定處罰。公訴意旨認依同法第四十六條第
    一項第三款處斷，尚有未洽。又被告行為後，廢棄物清理法第二十二條第二項第
    四款（即修正後之廢棄物清理法第四十六條第一項第四款）業於九十年十月二十
    四日修正公布施行，於同年十月二十六日生效，比較修正前後之規定，新法係將
    舊法得併科罰金以銀元為單位之部分改以現行貨幣新臺幣計算，原刑度並未變更
    ，依刑法第二條第一項前段之規定，應適用裁判時之新法處斷，併此敘明。又上
    開罪名，觀諸同法第二十條之規定，本係以經營廢棄物之貯存、清除或處理業務
    為其要件，則其罪質本具有反覆實施同一行為之特性，故被告甲○○自九十年二
    月十五日之後之某日起至九十年四月二十二日經警查獲時止之多次行為，應包括
    於一個從事廢棄物貯存及清除業務行為之概念中，自應僅成立一罪，尚無刑法第
    五十六條連續犯規定之適用，附此敘明。爰審酌被告犯罪之動機、目的、手段、
    智識程度、生活狀況，其明知未依廢棄物清理法規定領有廢棄物處理許可文件，
    不得從事廢棄物處理業務，竟違反之，而從事廢棄物處理業務，致污染環境，足
    以危害國民健康及於查獲後業已將現場清理完畢，經本院履勘現場屬實，製有勘
    驗筆錄及被告所提出之照片一幀附卷可稽，其尚知悔悟之態度等一切情狀，量處
    如主文所示之刑，以資懲儆。末查，被告甲○○未曾受有期徒刑以上刑之宣告，
    有臺灣高等法院檢察署刑案紀錄簡覆表乙份在卷可參，其因一時貪念而致罹本件
    刑章，且於事後將所堆置之廢棄物全部清除完畢，尚具悔意，經此次偵查審理程
    序暨科刑之教訓後，當知所警惕而信無再犯之虞，本院認前所宣告之刑以暫不執
    行為適當，併予宣告緩刑四年，以啟自新。
四、至於扣案之印刷電路板一片，係廢棄物，且被告甲○○並無所有之意思，毋庸宣
    告沒收。
乙、被告丙○○方面
一、公訴意旨另以：被告丙○○明知其並未依廢棄物清理法第四十一條規定，向廢棄
    物貯存、清除、處理之地方主管機關申請核發廢棄物處理之許可文件，不得清除
    、處理廢棄物。丙○○駕駛８Ｋ─２５５３號營業大貨車於九十年四月二十四日
    ，從不詳地點載運建築廢棄物、廢木材、印刷電路板等物，傾倒在被告甲○○提
    供其向己○○所承租，位於台北縣三峽鎮○○路○段一號位址，旋即為警當場查
    獲。因認被告丙○○涉犯廢棄物清理法第四十六條第一項第四款之罪嫌云云。
二、按犯罪事實應依證據認定之，無證據不得推定其犯罪事實，又不能證明被告犯罪
    或其行為不罰者，應諭知無罪之判決，刑事訴訟法第一百五十四條、第三百零一
    條第一項分別定有明文。次按認定不利於被告之事實，須依積極證據，茍積極之
    證據本身存有瑕疵而不足為不利於被告事實之認定，即應為有利於被告之認定，
    更不必有何有利之證據，而此用以證明犯罪事實之證據，猶須於通常一般人均不
    至於有所懷疑，堪予確信其已臻真實者，始得據以為有罪之認定，倘其證明尚未
    達到此一程度，而有合理性之懷疑存在，致使無從為有罪之確信時，即應為無罪
    之判決，此有最高法院八十二年度臺上字第一六三號判決、七十六年度臺上字第
    四九八六號、三十年度上字第八一六號等判例意旨可資參照。末按被告之自白，
    不得作為有罪判決之唯一證據，仍應調查其他必要之證據，以察其是否與事實相
    符，亦據刑事訴訟法第一百五十六條第二項規定甚明。
三、本件公訴人認被告丙○○涉犯廢棄物清理法第四十六條第一項第四款罪嫌，無非
    以被告丙○○之自白、證人丁○○之證詞及行政院環境保護署稽查紀錄表暨現場
    照片附卷、印刷電路板扣案可資佐證等為據。訊據被告丙○○固坦承於右揭時、
    地傾倒棄置裝潢廢棄物之事實，惟辯稱：伊於九十年四月二十五日將台北縣土城
    巿中央路四段三二一巷四十號住處重新裝潢，拆除舊有木作裝潢隔板等等，故於
    同年月二十七日付費五百元予同案被告甲○○，獲其同意後，即將上述廢木板傾
    倒於事實欄所示地點，然傾倒之物品僅係拆除裝潢後之木板，並無印刷電路板等
    語。查被告丙○○未經許可，於右揭時、地，傾倒拆除裝潢後之木板乙節，業據
    其坦承不諱，並有行政院環境保護署廢物棄稽查紀錄乙件、現場照片共二十二幀
    附卷可佐，固堪憑信。至於經警稽查扣案之印刷電路板，參之查獲本件之環保警
    員即證人戊○○證述：「（問：九十年四月二十七日有無在台北縣三峽鎮○○路
    ○段一號查獲廢棄場？）是民眾跟我們隊部檢舉說有垃圾轉運站，檢舉的民眾認
    為生活品質受到污染，請我們去查。」、「〈問：當時被告侯有無在現場？（提
    示）〉有，我們當時是會同環保署人員去，當時有看到被告侯開車進去，我們就
    跟進去抓人，我們進去時，被告侯所載的廢棄物已經倒出來，垃圾是集中在一個
    角落的空地上，如偵查卷第二十八頁的照片，被告侯將垃圾倒出來後，我們就到
    達了。」、「〈問：廢棄印刷電路版是否是被告侯丟棄的？（提示偵卷第三十三
    頁並告以要旨）我印象中確實有電路版，但我不知道是否為被告丟的。」、「（
    問：現場時被告侯是如何說？）他確實跟我們講是廢木版，但是否為ＩＣ版我忘
    記了。」、「〈問：對扣押物清單有無意見？（提示並告以要旨）因為當時查獲
    地點是甲○○租用的，所以將扣押物交檢方時，是認為甲○○所有，而且將ＩＣ
    版為扣押物。」等語明確（見本院九十一年五月三十日訊問筆錄），至於另一至
    現場稽查之警員即證人丁○○亦證述其僅在現場製作筆錄及拍照，對於查獲之現
    場狀況及是否有扣得印刷電路板乙節則不清楚等語明確（見九十一年五月一日訊
    問筆錄），是以被告丙○○是否確曾至上址丟棄印刷電路板？尚乏明確之證據，
    況被告丙○○曾於查獲前拆除家中裝潢，業據其提出重新裝潢後之照片七幀附卷
    可稽，綜理卷內證據、被告丙○○之陳述及證人丁○○、戊○○之證詞，尚不足
    以證明現場所查扣之印刷電路板係被告丙○○棄置。質言之，被告丙○○僅在現
    場棄置家中裝潢拆除後之木板。
四、按被告行為時，即九十年十月二十四日修正公布前之廢棄物清理法第二十條規定
    ：「公、民營廢棄物清除、處理機構經營廢棄物之貯存、清除或處理業務，應列
    明專業技術人員與貯存清除、處理之工具、方法、設備及場所，向地方主管機關
    申請核發許可證。但從事有害事業廢棄物之貯存、清除或處理者，地方主管機關
    應先報請中央主管機關核准，始得發給許可證。」；並於同法第二十二條第二項
    第四款明定：「未依第二十條規定領有廢棄物清除、處理許可證或核備文件，從
    事廢棄物貯存、清除、處理，或未依廢棄物清除、處理許可證或核備文件內容貯
    存、清除、處理廢棄物者，處一年以上五年以下有期徒刑，得併科一百萬元以下
    罰金。」，由上開二規定參互以觀，修正前廢棄物清理法第二十二條第二項第四
    款係處罰依該法第二十條規定應領有廢棄物清除、處理許可證或核備文件，始得
    經營廢棄物之貯存、清除或處理業務，卻未經許可即違法營業及雖領有許可證或
    核備文件，卻未恪遵各該文件內容而違法貯存、清除、處理廢棄物之公、民營廢
    棄物清除、處理機構甚明。而揆諸公民營廢棄物清除處理機構管理輔導辦法第二
    條規定「本辦法專用名詞定義如下：一、公、民營廢棄物清除、處理機構：指經
    營廢棄物清除、處理業務之下列兩種公、民營機構：（一）廢棄物清除機構。（
    二）廢棄物處理機構。」，是所謂公、民營廢棄物清除、處理機構，專指以清除
    、處理廢棄物為其營業項目之事業機構甚明。嗣九十年十月二十四日修正公布後
    ，原廢棄物清理法第二十條雖移列為第四十一條，原該法第二十二條第二項第四
    款則移置為第四十六條第一項第四款，所用文字雖亦有所修正，刑度並已提高，
    惟就未經許可，任意清除、處理、貯存廢棄物而應受處罰之行為主體，係以從事
    廢棄物清除、處理業務者為限一節，修正前後並無二致。本件被告丙○○所傾倒
    者，係其自宅拆除裝潢後之木板，迭據被告丙○○陳明，已如前述，且被告丙○○亦否認其係從事廢棄物清理之業者，而卷存之行政院環境保護署廢物棄稽查紀
    錄乙件、現場照片共二十二幀及證人戊○○之證詞，亦僅足證明被告傾倒一車容
    量之自宅裝潢木板之事實，此外復查無其他任何積極事證足資證明被告丙○○係
    專以經營清除、處理廢棄物為業務之機構，或從事以反覆實施清除、處理廢棄物
    為目的之社會活動之人，則被告甲○○自非修正前廢棄物清理法第二十條所指之
    公、民營廢棄物清除、處理機構，亦非修正後廢棄物清理法第四十一條所稱之從
    事廢棄物清除、處理業務者，即非上開規定處罰之對象。是被告丙○○任意傾倒
    自宅之木板，固有可議，然其所為與修正前廢棄物清理法第二十二條第二項第四
    款處罰規定之構成要件並不該當，亦無其他任何積極確切之事證足認被告丙○○
    有何合於公訴人所指罪名之犯行，應為被告丙○○無罪之諭知。
據上論斷，應依刑事訴訟法第二百九十九條第一項前段、第三百條、第三百零一條，
廢棄物清理法第四十六條第一項第四款，刑法第十一條前段、第二條第一項前段、第
七十四條第一款，判決如主文。
本案經檢察官王秀慧到庭執行職務
中      華      民      國      九十一      年     九     月    三十    日
                                  臺灣板橋地方法院刑事第四庭
                                          法  官  徐  福  晉
右正本證明與原本無異。
如不服本判決，應於判決送達後十日內，向本院提出上訴狀。
                                          書記官  陳  慧  儷
中      華      民      國      九十一      年     九     月    三十    日
附錄本案論罪科刑法條條文：
廢棄物清理法第四十六條
有下列情形之一者，處一年以上五年以下有期徒刑，得併科新臺幣三百萬
元以下罰金：
一  任意棄置有害事業廢棄物。
二  事業負責人或相關人員未依本法規定之方式貯存、清除、處理或再利
    用廢棄物，致污染環境。
三  未經主管機關許可，提供土地回填、堆置廢棄物。
四  未依第四十一條第一項規定領有廢棄物清除、處理許可文件，從事廢
    棄物貯存、清除、處理，或未依廢棄物清除、處理許可文件內容貯存
、清除、處理廢棄物。
五  執行機關之人員委託未取得許可文件之業者，清除、處理一般廢棄物
    者；或明知受託人非法清除、處理而仍委託。
六  公民營廢棄物處理機構負責人或相關人員、或執行機關之人員未處理
    廢棄物，開具虛偽證明。
無許可文件，以經營廢棄物清除、處理為常業者，處三年以上十年以下有
期徒刑，得併科新臺幣九百萬元以下罰金。
